臺北高等行政法院判決
　　　　　　　　　　　　　　　　　　　93年度訴字第2638號
　　　　　　　　　　　　　　　.
原　　　告　三陽工業股份有限公司
代　表　人　甲○○
訴訟代理人　陳峰富律師
複代理人　　蕭世光律師
被　　　告　臺北市稅捐稽徵處
代　表　人　乙○○處長）住同.
訴訟代理人　丙○○
訴訟代理人　丁○○
上列當事人間因地價稅事件，原告不服臺北市政府中華民國93年
6月10日府訴字第09313799500號訴願決定，提起行政訴訟。本院
判決如下：
　　主  文
原告之訴駁回。
訴訟費用由原告負擔。
　　事  實
一、事實概要：原告所有臺北市○○區○○段3小段323、324、3
    45、346、462、463、466、711及828等九筆地號土地，經人
    檢舉已非供原申請之工業用途使用，經被告所轄內湖分處查
    核結果，以民國90年12月7日北市稽內湖乙字第9062842900
    號函通知原告，除潭美段3小段323、324、346及466等四筆
    地號土地，仍均按一般用地稅率核課地價稅之外，其餘同小
    段345地號土地之出租面積部分、462、463及711地號土地之
    部分廠房面積（地上建物：新明路323號，供來賓休息室兼
    汽車展售區使用）等四筆土地，應分別自85年起按實際使用
    情形改按一般用地稅率核課地價稅並補徵五年差額地價稅，
    及828地號土地原按公共設施保留地稅率核課，應自85年起
    改按一般用地稅率核課地價稅並補徵五年差額地價稅；另
    462之2、463之2地號土地為道路用地公設保留地，現作巷道
    使用，同函並准予免徵地價稅並退還五年溢課稅額。嗣被告
    重核審認上開828地號土地補徵85年差額地價稅係重複補徵
    ，乃以92年9月15日北市稽法甲字第09160757600號復查決定
    予以更正減除在案。被告所轄內湖分處嗣據以核課原告所有
    臺北市○○區○○段3小段323、324、345、345之9、346 、
    347、462、462之2、463、463之2、466、711、828及安康段
    15之7地號等十四筆土地92年地價稅額計新臺幣（下同）
    18,691,875元。原告對其中潭美段3小段345、462、463及
    711地號等四筆土地之核定稅額不服，申請復查未獲變更。
    原告不服，提起訴願，經訴願決定「原處分關於本市○○區
    ○○段3小段711地號土地部分撤銷，由原處分機關於收受決
    定書之次日起60日內另為處分；其餘訴願駁回」。原告就駁
    回部分（即原處分關於核課臺北市○○區○○段3小段345、
    462、463地號土地之地價稅部分）不服，遂提起本件行政訴
    訟。
二、兩造聲明：
  (一)原告聲明：
    1.訴願決定不利於原告部分、復查決定及原處分均撤銷。
    2.訴訟費用由被告負擔。
  (二)被告聲明：駁回原告之訴。
三、兩造之爭點：
　(一)原告主張之理由：
    1.就臺北市○○區○○段3小段345地號土地核定稅額部分：
      (1)查原告系爭345地號之出租面積部分，除出租予南陽實
        業股份有限公司（下稱南陽公司）交車中心及鈑噴廠使
        用外，尚分別出租予亞詮建設有限公司（下稱亞詮公司
        ）、億達車業股份有限公司（下稱億達公司）、異象科
        技股份有限公司（下稱異象公司）使用。原告確有申請
        適用工業用地優惠稅率，並為被告當時本於職權調查所
        核准而發單課徵地價稅，已甚明灼。且各該承租之興辦
        工業人均按工業主管機關核定規劃之工業用途使用，相
        關法令既未為變更，被告卻以系爭土地「核與前揭土地
        稅法第18條第1項規定之工業用地特別稅率之適用要件
        不符」等語，改按一般稅率課徵，難謂適法。
      (2)原告或所承租之興辦工業人係依原「核定規劃」之工業
        用途使用，並領有營利事業登記證，其屬已「按核定規
        劃使用」之情明確。
        土地稅法施行細則第13條所稱「按目的事業主管機關
          核定規劃使用」，經查工業區之土地，不論係依都市
          計畫法或促進產業升級條例等法規規劃設置，於工業
          區內，除設立工廠直接做工業使用之外，尚需其他相
          關設施如員工單身宿舍、餐廳、辦公室等提供工業區
          內之基本生活機能需求，此觀臺北市內湖輕工業區輔
          導管理辦法、促進產業升級條例均有規範區內土地之
          使用方式。是以，工業區內之土地，其核定規劃使用
          方式，或為工廠使用，或為員工單身宿舍使用、或為
          員工停車場使用等，均在所稱「按目的事業主管機關
          核定規劃使用」範圍內，依照財政部諸多解釋（87年
          2月4日台財稅第870036280號函、86年7月31日台財稅
          第860435241號函、83年3月9日台財稅第830074252號
          函及58年台財稅發第2220號函），均可適用工業用地
          之特別稅率。至依規劃目的使用之土地，其內部配置
          如何、是否調整，或與申請時之內部配置是否相符，
          尚非土地稅法考量之範圍。舉例言之，如核定規劃目
          的為工廠使用，則不論其作為修車廠、其他製造加工
          廠，均屬於「按目的事業主管機關核定規劃使用」範
          圍。
        次按財政部86年8月14日台財稅第860480336號函規定
          ：「土地稅法第18條所稱『按目的事業主管機關核定
          規劃使用』，在工業區開發者而言，應係指依工業主
          管機關核准之開發計畫，及依該計畫所定之開發期間
          及開發範圍。在開發期間及開發完成未出售供興辦工
          業人使用前，宜適用特別稅率。至稅捐機關查核之文
          件，以工業主管機關核定之開發使用計畫書圖為依據
           」，因此，是否『按目的事業主管機關核定規劃使
          用』應依本件工業區開發計畫而定，與工廠主管機關
          之認定為何並無關連。被告一再以本件工廠用地之工
          廠配置圖為據判斷是否依核定規劃使用，顯與財政部
          之解釋不符。而本件系爭345地號土地依工業區之核
          定規劃係做為工廠用地，為雙方所不爭，原告或承租
          使用之公司均做為汽車修理或加工製造等工廠用途使
          用，與原工業區核定規劃目的相符，甚為明確。
        另按財政部81年8月21日台財稅第81030719號函規定
          ：「公司，於註銷工廠登記後，將所有地號
          等三筆經核准按工業用地稅率課徵地價稅之土地，租
          予公司使用，如經查明仍符合工業用地有關規定
          ，應准繼續適用工業用地稅率課徵地價稅」，因此，
          出租予他人依原核定規劃使用，並無礙於適用工業用
          地特別稅率。
        再依財政部86年7月31日台財稅第860435241號函所指
          出：「二、本案經函准經濟部工業局86年7月12日工
          （86）五字第024872號函復略以：『工業區內供貨櫃
          運輸倉儲業使用之土地，因貨櫃運輸倉儲業非屬工廠
          ，無法取得工廠登記證，但如其確已按目的事業主管
          機關核定規劃之用途使用，領有營利事業登記證者，
          其申請按工業用地稅率課徵地價稅乙節，似無違土地
          稅法第18條暨其施行細則第13條第1款、第14條第1項
          第1款之規定，宜予考量辦理』」，依此，稅捐稽徵
          主管機關針對土地稅法所稱「目的事業主管機關核定
          規劃之用途使用」等語，既與是否取得工廠登記證並
          無必然關係下（縱未取得工廠登記證，仍確已按目的
          事業主管機關核定規劃之用途使用），則原告或所出
          租之興辦工業之承租人既如財政部77年3月10日台財
          稅第770031524號函釋所稱依原「核定規劃」之工廠
          使用，並領有營利事業登記證，其屬已「按核定規劃
          使用」之情明確，並無疑義。
      (3)惟訴願決定書對於出租南陽公司乙節並無論述其駁回之
        理由。經查：
        系爭土地於92年度均仍按工廠使用，雖出租予南陽公
          司，惟該公司係從事汽車修理並亦申請工廠登記，因
          此實際上係與原核定規劃做為工廠使用相符，殆無疑
          義。況工廠使用之範圍，不以從事物品製造、加工為
          限，汽車修理在工廠登記規則廢止之前，亦屬於應設
          工廠之範圍。
        另查工廠登記制度既已於90年4月18日廢止「工廠設
          立登記規則」，則有關本件被告所轄內湖分處原核定
          發單課徵系爭92年度地價稅額，針對相關工廠設立登
          記規則之適用，即應改依「工廠輔導管理法」規定辦
          理，始符實體從舊程序從新之原則。
        依工廠管理輔導法第2條規定：「本法所稱工廠，指
          有固定場所從事物品製造、加工，其廠房或廠地達一
          定面積，或其生產設備達一定電力容量或熱能者」，
          又財政部91年7月31日台財稅第910453050號函亦指出
          ：「工廠管理輔導法實施後，工廠登記改以達一定標
          準者，始需依該法申辦工廠登記。故製造業之範圍包
          括領有工廠登記證之工廠及免辦工廠登記而實際從事
          物品製造、加工行為者。是以，於工業用地或工業區
          內，須設廠從事物品製造、加工者，始可准予適用工
          業用地稅率課徵地價稅，至於是否達申辦工廠登記標
          準，則非所問」，即是肯認縱非符合工廠管理輔導法
          第2條所稱工廠之要件，但如具有實際從事製造業務
          ，仍是適用工業用地稅率課徵地價稅，對於已取得工
          廠登記證之工廠是否「實際從事製造、加工業務」，
          既已由工業主管機關判斷在案，非權責主管機關即不
          得遽予否認。
        系爭鈑噴廠之使用與原工廠配置圖所示區域相同作業
          ，尚無變更原工廠登記應載明事項，自無依現行工廠
          管理輔導法辦理工廠變更登記之義務。復依工廠管理
          輔導法第13條第1項所指：「工廠申請設立許可或登
          記，應載明下列事項：一、廠名、廠址。二、工廠負
          責人姓名及其住所或居所。三、產業類別。四、主要
          產品。五、生產設備之使用電力容量或熱能及用水量
          。六、廠地及建築物面積。七、其他經中央主管機關
          指定公告應登記之事項」，查承租人南陽公司於原告
          原配置圖所示「塗裝課」、「熔接課」區域做「鈑噴
          廠」及交車中心（88年6月起）使用，鈑噴修護作業
          與塗裝、熔接作業相同，均屬對車體進行焊接、烤漆
          作業，僅因該公司之作業分工程度不同，而有將塗裝
          、熔接之工作併於同一部門處理。因此，南陽公司所
          從事與原工廠配置圖所示區域相同作業，尚無變更原
          工廠登記應載明事項。系爭鈑噴廠之使用既未改變「
          建築物配置圖」，亦不影響原工廠登記之「廠地面積
          或建築物面積」，僅因徵納雙方對於工廠配置名稱使
          用有所差異，則不論依已廢止之「工廠設立登記規則
          」或現行「工廠管理輔導法」規定，原告仍無負有應
          辦理而未辦理工廠登記變更之情。
        至若被告堅持認定在90年工廠管理輔導法施行之前，
          應按系爭土地申請工廠登記證之規劃使用，方得適用
          特別稅率。南陽公司所租用之土地，包括做為分公司
          及鈑噴廠使用。其中南陽公司已自行就分公司及其他
          部分面積申請工廠登記證，並自始依當時申請之規劃
          方式使用；另其餘承租部分，係位於原告之工廠登記
          配置圖規劃之「塗裝課」、「熔接課」區域，做為「
          鈑噴廠」使用，事實上，鈑噴修護作業與塗裝、熔接
          作業相同，均屬對車體進行焊接、烤漆作業，僅因各
          公司之作業分工程度不同，而有將塗裝、熔接之工作
          併於同一部門處理。因此，縱認被告仍以工廠登記規
          劃使用做為認定標準，則南陽公司所從事均與原告或
          其本身申請之工廠配置之相同作業，亦符合工業主管
          機關之核准使用用途，應得適用工業用地之特別稅率
          核課。被告未究其實質工作內容及南陽公司已申請工
          廠登記之事實，逕按一般稅率補徵稅額，顯屬有誤，
          應予撤銷。
        南陽公司所從事之汽車修理廠業務，亦非現行「工廠
          管理輔導法」規定應辦理工廠登記範圍，縱有應辦理
          變更事項已無需為之。依現行「工廠管理輔導法」規
          定，南陽公司所從事之汽車修理廠業務，既已非現行
          「工廠管理輔導法」規定應辦理工廠登記範圍，亦為
          臺北市政府建設局（下稱北市建設局）90年8月1日北
          市建一字第9023675400號函所肯認，基於程序從新原
          則，縱依北市建設局所稱南陽公司之原工廠登記內容
          不符，應辦理工廠登記變更登記等語，程序上南陽公
          司既已非「工廠管理輔導法」所指工廠範圍，南陽實
          業亦無辦理變更登記之必要。
        有關另案北市建設局所為函覆內容，並未認定與原工
          廠登記內容不符即屬「未按目的事業主管機關核定規
          劃使用」。乃被告於繫屬中之93年訴字第1993號乙案
          中，援引北市建設局90年8月1日北市建一字第902367
          5400號函稱南陽公司之原工廠登記內容不符，應辦理
          工廠登記變更登記等語，據以認定原告未按目的事業
          主管機關核定規劃使用，惟觀北市建設局函文意旨，
          雖為答覆被告所轄內湖分處所詢「現況使用與原配置
          圖核准用途不符，是否仍屬按目的事業主管機關核定
          規劃使用」之疑義，然於該函之說明中，僅有陳述：
          「說明二、為三陽工業股份有限公司座落臺北市內湖
          區○○路124號之工廠，據貴函稱，該公司將部分廠
          房租予南陽實業股份有限公司作為交車中心（新車之
          檢驗、掛牌、交車）及鈑噴場使用，經查與本局原工
          廠登記內容不符，應辦理工廠變更登記，始符規定。
          」等語，查工廠變更登記乃係工廠登記主管機關基於
          管理之目的，依工廠設立登記規則（已廢止）要求工
          廠經營者應為之登記，其與工業用地是否按核定規劃
          目的使用並無關連，此由北市建設局之回函，僅係認
          定原告有應辦理變更登記之情形，並未否認系爭土地
          仍做為工廠使用即明。是以，工廠登記事項之變更，
          與土地稅法第41條所稱之「適用特別稅率之原因、事
          實消滅」尚屬有間，不容混淆。然被告以該函復內容
          竟曲解為「未按目的事業主管機關核定規劃使用」，
          顯屬率斷。
        綜上，原告於84年申請適用工業用地特別稅率時，即
          已出租予南陽公司做為鈑噴廠使用，且被告當時就鈑
          噴廠已核准符合工業使用得予適用工業用地稅率，雖
          因徵納雙方嗣後對於原工廠配置圖之認知歧異衍生應
          否辦理變更工廠登記事項之爭議，然南陽公司並未變
          更原核准規劃使用用途，系爭土地依法符合土地稅法
          第18條本文之構成要件，亦無該當同條但書之排除規
          定下，不論是被告或北市建設局均未審工廠登記制度
          既已於90年4月18日廢止「工廠設立登記規則」，而
          於工廠輔導管理法第13條之工廠應登記事項中，亦僅
          「廠地面積或建築物面積」事項涉及南陽公司對於鈑
          噴廠之使用與原工廠登記內容不符，但既不影響原告
          「廠地面積或建築物面積」，自無依同法第16條辦理
          工廠登記變更，更無不符土地法第18條所稱「按目的
          事業主管機關核定規劃使用」之情，未審南陽公司既
          非工廠已無需變更登記下，被告卻一再持該地號未辦
          理工廠變更登記為由否准適用工業用地優惠稅率，難
          謂無違上開土地稅法立法意旨。
      (4)訴願決定稱：「查依卷附亞詮建設有限公司等公司營業
        登記資料及本府建設局檢送之工廠基本資料查詢畫面，
        上開公司均無有關製造、加工行為之營業項目，且未按
        原告原申請規劃使用目的之機械設備製造修配業、運輸
        工具製造修配業等使用」等語，然查亞詮公司等公司實
        際使用情形如下：
        (甲)亞詮公司（及友圓工程有限公司）將承租土地轉租給
          下列公司：台灣豪華汽車有限公司（從事高級汽車之
          維修業務）、健鼎工業有限公司（從事塑膠袋之加工
          機業務）、華揚（從事油漆倉儲及分裝業務）、宜穩
          實業有限公司（從事PE塑膠膜分裝業務）及大震行興
          業有限公司（從事冷凍車裝修、維修保養業務）、歐
          克有限公司（陶瓷木製器品塑膠金屬玩具之製造加工
          ）、統一速達股份有限公司（從事汽車路線貨運業）
          及朝陽租賃企業有限公司（從事租賃業）。
        (乙)億達公司從事機車修理。
        (丙)異象公司從事通信機械器材製造。
        (丁)金鳥車體實業社從事車體製造。
        以上系爭土地係從事加工製造等用途，90年工廠管理輔
        導法公布後，亦無需辦理工廠登記，因此，依財政部91
        年7月31日台財稅字第0910453050號函釋，該等承租人
        仍做工廠使用，與目的事業主管機關核定規劃使用相符
        。
        公司之實際營業狀況不得以營業項目遽以評斷：
          為配合行政革新及簡化登記程序，90年新修正之公司
          法第15條刪除第1項「公司不得經營登記範圍以外之
          業務」的規定，亦即公司營業項目之登記，除載明許
          可業務外，其餘毋庸登記。況依司法院釋字第420號
          解釋理由書早在公司法修正前即持：「公司為營利事
          業之一種，為確保其合法正常經營，公司法第12條、
          第15條第1項規定：『公司設立登記後，有應登記之
          事項而不登記，或已登記之事項有變更而不為變更之
          登記者，不得以其事項對抗第三人』；『公司不得經
          營登記範圍以外之業務』，公司如經營某種登記範圍
          以外之業務，而怠於公司法第12條之登記並違反同法
          第15條第1項所規定之限制，除前者不得以其事項對
          抗第三人，後者公司負責人應負民、刑事責任外，尚
          不影響該公司以經營該種事業為其營業之事實」，是
          被告及訴願機關逕以公司之營業項目評斷案關公司之
          業務狀態，遽為否認原告適用優惠稅率之適格，難謂
          無武斷之情。
        該等承租人係屬於免辦工廠登記之汽車修理廠，均符
          合財政部91年7月31日台財稅第910453050號函釋得予
          適用工業用地優惠稅率。縱稱該等公司未取有工廠登
          記證，亦非與原告原申請規劃使用目的，惟其仍做為
          簡易工廠使用，依上開財政部91年7月31日台財稅第9
          10453050號函釋規定，仍屬符合土地稅法第18條第1
          項第1款規定之工業用地。
        綜上，系爭土地既位於工業區並以工業為唯一用途下
          ，縱相關承租人未能取具工廠登記證以憑核認其工業
          使用情形，然該系爭土地是否符合土地稅法第18條所
          稱「按目的事業主管機關核定規劃使用」亦非以工廠
          登記為唯一要件下，被告及訴願機關逕以營業項目之
          形式要件否認實質相關承租人工業使用之情，實無維
          持之理由。
      (5)末按「主旨：依土地稅法第17條及第18條規定，得適用
        特別稅率之用地，於適用特別稅率之原因、事實消滅時
        ，應如何恢復一般稅率課徵地價稅一案，請依說明二會
        商結論辦理。說明二、本案經邀集有關機關會商獲致結
        論如下：(一)依土地稅法第17條及第18條規定，得適用特
        別稅率之用地，於適用特別稅率之原因、事實消滅時，
        應自其原因、事實消滅之次期起恢復按一般用地稅率課
        徵地價稅。．．．」，為財政部80年5月25日台財稅第8
        01247350號函所規定。因此，縱認出租予南陽或亞詮等
        公司從事製造、加工或汽車修理業務，被告認有無法適
        用特別稅率之虞，亦僅能自次期改用一般稅率，被告補
        徵其案關年度之地價稅，顯與財政部解釋不符。
    2.就臺北市○○區○○段3小段462、463地號土地之核定稅
      額部分：
      (1)訴願決定理由略謂：「原告主張系爭土地係供工廠員工
        之停車場使用，迄今仍未變更，雖未在工廠配置圖之廠
        區內，惟與工廠之用途直接相關乙節。查系爭土地縱係
        供工廠員工之停車場使用，惟並非在原告工廠登記範圍
        內之土地，亦為原告所不爭執，即非屬前揭土地稅法施
        行細則第14條第1項第1款規定之『工業或工廠使用範圍
        內之土地』，自無前揭工業用地特別稅率之適用，仍應
        按一般用地稅率核課地價稅」，合先敘明。
      (2)惟按：
        土地稅法第18條立法理由明釋優惠稅率不以「直接供
          工廠使用」為要件。
          (甲)按「對依法核定為工業區或工業用地範圍內之土地
            ，依法既不得作工業以外之用途，宜一律按千分之
            十五徵稅，不必再問是否『直接供工廠使用』」，
            為土地稅法第18條立法理由所揭櫫。是本件系爭土
            地均係位於工業區內，並均供作工業用途下，不論
            是否有取得工廠登記以憑核認，尚不得否認各該土
            地供工業使用之本質，始符上開土地稅法第18條之
            立法旨意。
          (乙)按前揭財政部86年7月31日台財稅第860435241號函
            解釋，工業用地特別稅率之適用，工業區土地如仍
            做為工業使用，雖未取有工廠登記證，仍得適用工
            業用地之特別稅率。因此，被告答辯以該員工停車
            場非屬原告工廠登記範圍內之土地做為否准適用工
            業用地特別稅率，顯難認為適法。
          (丙)財政部58年台財稅發第2220號函釋：「為直接供工
            廠用地課徵地價稅疑義一案，茲核示如次：一、．
            ．．。二、關於應保留之空地及工廠基地以及廠內
            之人行道及運輸道路，核與直接供工廠使用土地有
            關，准按申報地價數額課徵千分之十五之地價稅。
            三、辦公廳及單身宿舍地在工廠之內者，依照千分
            之十五稅率課徵地價稅；至眷屬宿舍用地，核與直
            接供工廠使用土地無關，仍應按一般用地之地價稅
            稅率課徵」，因此，土地得否適用工業用地之特別
            稅率，不限於直接做工業使用，倘若為工業使用所
            必要之附屬用途，依照前揭立法理由及財政部之解
            釋，亦得併同適用特別稅率。
          (丁)依臺北市政府之土地使用分區及公共設施用地證明
            書所載，本地號系爭土地亦經認定為第參種工業區
            ，是其屬依都市計畫法所歸類之工業用地，殆無疑
            義。另查461、462及463地號，三十四年前即依核
            定規劃做為單身員工宿舍、餐廳及停車場以供工廠
            員工使用，長期以來，均經被告核准適用工業用地
            稅率，被告無任何理由逕予改課一般稅率，致納稅
            義務人之稅負負擔陷於不確定之狀態，實令納稅義
            務人無所適從。且其中461地號亦本即已依核定規
            劃為工廠單身員工之宿舍及員工餐廳，則其所相毗
            鄰之462、463地號土地自不應排除於適用範圍。
          (戊)縱稱系爭土地因原鄰近供工廠廠區使用之員工宿舍
            及員工餐廳陸續遭徵收，而僅餘原工廠部分用途之
            系爭土地持續供員工停車場使用，然原告就該員工
            停車場之使用經年均按目的事業主管機關核定規劃
            之用途使用，並依土地稅法第18條適用工業用地稅
            率數十年，實不容被告否認，自應依上開土地稅法
            第18條立法意旨予以適用工業用地稅率為是，且該
            停車場之目的及需求既未變更，均為工廠及員工所
            使用，縱因原告原工廠宿舍、餐廳因基隆河整治而
            遭徵收，惟其仍依其原用途做為工廠員工使用，並
            無變更原適用優惠稅率之要件，被告一再持系爭員
            工停車場不在工廠登記範圍而認其不符土地稅法第
            18條「按目的事業主管機關核定規劃使用」之規定
            ，遽按一般稅率課徵，實難令人心服。
        員工停車場原供工廠使用，亦准按土地稅法第18條規
          定計徵工業用地優惠稅率，則該員工停車場之目的及
          需求既未變更，縱非位於工廠用地範圍，仍無該當土
          地稅法施行細則第14條第2項規定改按一般用地稅率
          計徵地價稅之要件。依土地稅法施行細則第14條第2
          項規定：「核定按本法第18條特別稅率計徵地價稅之
          土地，有左列情形之一者，應由土地所有權人申報改
          按一般用地稅率計徵地價稅：一、逾目的事業主管機
          關核定之期限尚未按核准計畫完成使用者。二、停工
          或停止使用逾一年者」，則查系爭土地係因原鄰近供
          工廠廠區使用之員工宿舍及員工餐廳陸續遭到徵收，
          而僅餘原工廠部分用途之系爭土地持續供員工停車場
          使用，然該員工停車場既仍屬於工廠之使用而得准按
          土地稅法第18條規定計徵工業用地優惠稅率，亦為被
          告所不否認，則該員工停車場之目的及需求既未變更
          ，亦無該當上開土地稅法施行細則第14條第2項規定
          改按一般用地稅率計徵地價稅之要件下，被告為核定
          ，自與法不合。
        系爭土地縱因稽徵機關事後發現錯誤，因未發現新之
          課稅資料不應再向納稅人追加補稅更何況，依最高行
          政法院89年判字第699號判決（此判決業經最高行政
          法院91年度判字第94號判決被告《再審原告》再審敗
          訴）暨財政部台財訴第000000000號訴願決定「同一
          課稅事實，經稽徵機關核定補稅．．．雖稽徵機關事
          後發現錯誤，因未發現新之課稅資料不應再向納稅人
          追加補稅」益明。本件於原核定之時，土地之使用狀
          況與被告原核准適用工業用地特別稅率時相同，並無
          發現其他新課稅資料，不應再向原告補稅，乃被告未
          見及此，率予重新處分，置納稅義務人的租稅義務於
          長期不確定狀態，顯有恣意為不法處分之情，而應予
          以撤銷。
        系爭土地自始即經被告機關核准而適用工業用地特別
          稅率，不得因原告之申請資料經被告逸失，而為原告
          不利益之認定。
          (甲)按地價稅為底冊稅，繳納義務人如欲適用工業用地
            特別稅率，依土地稅法相關規定，必須由繳納義務
            人向稅捐稽徵機關提出申請，經稅捐稽徵機關書面
            審核及現場履勘後，始能核准繳納義務人之申請，
            本案之系爭462、463地號土地長久以來均適用工業
            用地特別稅率，顯然係原告使用該地之初，即向被
            告申請，亦經被告核准。
          (乙)被告從未舉證證明其核准係錯誤，亦未能提出原告
            使用系爭462、463地號之新課稅事實，自不得按一
            般用地稅率核課地價稅。
        綜上，本件系爭462、463地號土地前經被告核定適用
          工業用地之優惠稅率，莫不以該土地係位於工業區域
          內，且該立法意旨亦進一步闡釋不論該土地是否「直
          接供工廠使用」適用，仍得按千分之十計徵地價稅下
          ，被告及訴願機關卻一再質疑系爭土地與工廠使用之
          關連性，更以該土地不在工廠登記範圍而不符土地稅
          法第18條「按目的事業主管機關核定規劃使用」為由
          ，難謂無悖於上開財政部86年7月31日台財稅第86043
          5241號函釋意旨，實無維持之理，應予撤銷。
    3.綜上所陳，本件究其法律關係與事實內容，上開系爭工業
      用地之優惠稅率課徵，前均經被告核准適用，符合土地稅
      法之相關規定，被告卻於相關法令未為變更下，改按一般
      稅率課徵各筆土地，實於法不合。
  (二)被告主張之理由：
    1.卷查原告所有系爭三筆土地，前經被告所轄內湖分處於90
      年12月7日以北市稽內湖乙字第9062842900號函，就潭美
      段3小段345地號土地之出租面積部分及462、463地號土地
      為員工停車場部分，核定自85年起按實際使用情形改按一
      般用地稅率核課地價稅並補徵五年差額地價稅；及按一般
      用地稅率核課原告所有系爭臺北市○○區○○段3小段345
      地號土地（出租面積部分）、462及463地號等三筆土地92
      年地價稅，洵屬有據。
    2.次就原告主張各節論述如左：
      (1)345地號土地部分：
        原告主張系爭土地92年間係租予亞詮公司等四家公司使
        用，均符合財政部91年7月31日台財稅字第910453050號
        令釋得予適用工業用地稅率乙節。查依土地稅法第10條
        第2項規定：「本法所稱工業用地，指依法核定之工業
        區土地及政府核准工業或工廠使用之土地．．．」，第
        14條規定：「已規定地價之土地，除依第22條規定課徵
        田賦者外，應課徵地價稅」，第16條規定：「地價稅基
        本稅率為千分之十。土地所有權人之地價總額未超過土
        地所在地直轄市或縣（市）累進起點地價者，其地價稅
        按基本稅率徵收；超過累進起點地價者，依左列規定累
        進課徵：一、超過累進起點地價未達五倍者，就其超過
        部分加徵千分之十五。二、超過累進起點地價五倍至十
        倍者，就其超過部分課徵千分之二十五。三、超過累進
        起點地價十倍至十五倍者，就其超過部分課徵千分之三
        十五。四、超過累進起點地價十五倍至二十倍者，就其
        超過部分課徵千分之四十五。五、超過累進起點地價二
        十倍以上者，就其超過部分課徵千分之五十五。前項所
        稱累進起點地價，以各該直轄市及縣（市）土地七公畝
        之平均地價為準。但不包括工廠用地、礦業用地、農業
        用地及免稅土地在內」，第18條第1項第1款規定：「供
        左列事業直接使用之土地，按千分之十計徵地價稅。但
        未按目的事業主管機關核定規劃使用者，不適用之：一
        、工業用地、礦業用地」，第41條第2項規定：「適用
        特別稅率之原因、事實消滅時，應即向主管稽徵機關申
        報」，及財政部91年7月31日台財稅字第0910453050號
        令釋：「工廠管理輔導法於90年3月14日公布施行，為
        因應工廠登記制度之變革，申請適用工業用地稅率課徵
        地價稅及合法登記工廠減半徵收房屋稅之案件，應依下
        列規定辦理：一、依土地稅法第18條第1項第1款規定，
        工業用地按千分之十課徵地價稅，上開規定係以辦理工
        廠登記之廠房用地為適用對象，亦即以製造業為主要對
        象，工廠管理輔導法實施後，工廠登記改以達一定標準
        者，始需依該法申辦工廠登記。故製造業之範圍包括領
        有工廠登記證之工廠及免辦工廠登記而實際從事物品製
        造、加工行為者。是以，於工業用地或工業區內，須設
        廠從事物品製造、加工者，始可准予適用工業用地稅率
        課徵地價稅，至於是否達申辦工廠登記標準，則非所問
        。另依促進產業升級條例規定編定之工業區，並依下列
        第一、二款規定辦理：一、生產事業用地及公共設施用
        地均准予適用工業用地稅率課徵地價稅。．．．(二)工廠
        管理輔導法施行後，屠宰業及汽車修理業因非屬物品製
        造、加工之範圍，免予辦理工廠登記，其用地地價稅之
        課徵，依下列規定辦理．．．二、依原工廠設立登記規
        則規定，汽車修理廠係屬工廠之範圍，為免工廠管理輔
        導法之施行影響其原有之權益，汽車修理廠位於工業用
        地或工業區內者，准予適用工業用地稅率；位於工業用
        地或工業區外，而原領有工廠登記證經核定按工業用地
        稅率課徵地價稅者，於原領之工廠登記證經主管機關公
        告註銷前，准予適用工業用地稅率。至於工廠登記證依
        工廠管理輔導法第33條規定被註銷後，在土地所有權人
        及使用情形均未變更前，仍准予繼續適用工業用地稅率
        。．．．四、工業用地申請按千分之十稅率課徵地價稅
        或合法登記之工廠申請減半課徵房屋稅者，各應檢附之
        證件如下：(一)地價稅部分：1.建廠期間：應檢附建造執
        照（建築物用途載明與物品製造、加工有關之用途）及
        其他相關文件。如建廠前依法需先取得工廠設立許可者
        ，應加附工廠設立許可。2.建廠完成後：已達申辦工廠
        登記標準者，應檢附工廠登記核准函及工廠登記證；未
        達申辦工廠登記標準者，應檢附使用執照或其他建築改
        良物證明文件（文件上用途記載與物品製造、加工有關
        之建築物。）．．．」，有關工業用地按千分之十課徵
        地價稅之規定，係以辦理工廠登記之廠房用地為適用對
        象，亦即以製造業為主要對象，工廠管理輔導法施行後
        ，依工廠管理輔導法第2條規定：「本法所稱工廠，指
        有固定場所從事物品製造、加工，其廠房或廠地達一定
        面積，或其生產設備達一定電力容量或熱能者。前項所
        稱從事物品製造、加工之範圍、一定面積及一定電力容
        量、熱能，由中央主管機關公告之」，第10條第1項規
        定：「工廠設廠完成後，應依本法規定申請登記，經主
        管機關核准登記並發給工廠登記證後，始得從事物品製
        造、加工」，第13條第1項第3款、第2項規定：「工廠
        申請設立許可或登記，應載明下列事項．．．三、產業
        類別。．．．」；「前項第3款產業類別，由中央主管
        機關公告之」，同法施行細則第2條規定：「本法第2條
        第1項所稱固定場所、物品製造、加工、廠房及廠地，
        其定義如下：一、固定場所：指被持續利用以從事物品
        製造、加工業務之場所。二、物品製造、加工：指以機
        械、物理或化學方法，將有機或無機物質轉變成新產品
        者。三、廠房：指供從事物品製造、加工作業使用之建
        築物。四、廠地：指廠房、其他附屬設施所在之土地及
        空地」，工廠設立登記規則（90年4月18日廢止）第2條
        第1項規定：「本規則所稱工廠，指凡有事業名稱、固
        定場所、利用人工或（及）機器以製造、加工或汽車修
        理為業務者均屬之」，第4條第1項規定：「凡符合第2
        條第1項規定者，不論是否使用工廠名稱，均應依本規
        則規定申請設立許可及辦理登記」，經濟部90年9月6日
        經（90）工字第09004619400號公告：「主旨：公告修
        正『工廠從事物品製造、加工之範圍、一定面積、一定
        電力容量、熱能暨產業類別』。依據：工廠管理輔導法
        第2條第2項及第13條第2項。公告事項：一、從事物品
        製造、加工之範圍：以行政院主計處編印之『中華民國
        行業標準分類』之C大類製造業為認定原則。但屠宰業
        或僅從事修理業務者除外。請參考產業類別及產品一覽
        表。一定面積：廠地面積達100平方公尺以上，或廠房
        面積達50平方公尺以上。一定電力容量、熱能：電力容
        量、熱能（馬力與電熱之合計）達2.25千瓦以上。產業
        類別：以行政院主計處編印之『中華民國行業標準分類
        』之C製造業之中類，如食品及飲料製造業．．．等24
        項為認定原則」，工廠登記改以達一定標準者，始需依
        該法申辦工廠登記。故製造業之範圍包括領有工廠登記
        證之工廠及免辦工廠登記而實際從事物品製造、加工行
        為者。是以，於工業用地或工業區內，須設廠從事物品
        製造、加工者，始可准予適用工業用地稅率課徵地價稅
        ；且如未按目的事業主管機關核定規劃使用者，亦不適
        用之。另查卷附亞詮公司等四家公司營業登記資料，部
        分公司並無有關製造、加工行為之營業項目，且未按原
        告原申請規劃使用目的之機械設備製造修配業等使用，
        且原告於91年9月18日申請因地上房屋新明路124號廠區
        使用情形變更辦理賦稅減免，經被告所轄內湖分處91年
        10月23日以北市稽內湖乙字第09162002800號函請原告
        提供承租廠商領用地上建物門牌之工廠登記證或承租廠
        商如係屬未達申辦工廠登記證或免辦工廠登記證者，請
        其逕向主管機關北市建設局申請核發證明，惟原告迄未
        提供，核與前揭土地稅法第18條第1項及同法施行細則
        第13條第1項第1款規定：「依本法第18條第1項特別稅
        率計徵地價稅之土地，指左列各款土地經按目的事業主
        管機關核定規劃使用者：一、工業用地：為依區域計畫
        法或都市計畫法劃定之工業區或依其他法律規定之工業
        用地，及工業主管機關核准工業或工廠使用範圍內之土
        地」之工業用地特別稅率之適用要件不符。
      (2)462、463地號土地部分：
        原告主張系爭土地係供工廠員工之停車場使用，迄今仍
        未變更，雖未在工廠配置圖之廠區內，惟與工廠之用途
        直接相關乙節。查依財政部58台財稅發第2220號令釋：
        「為直接供工廠用地課徵地價稅疑義一案，茲核示如次
        ：一、『廠房及其附屬建築之用地』及『生產原料倉庫
        及露天堆置原料用地』，均視為直接供工廠用地．．．
        按申報地價數額徵收千分之十五（現行法改為千分之十
        ）地價稅。二、關於應保留之空地及工廠基地以及廠內
        之人行道及運輸道路，核與直接供工廠使用土地有關，
        准按申報地價數額課徵千分之十五（現行法改為千分之
        十）之地價稅。三、辦公廳及單身宿舍用地在工廠之內
        者，依照千分之十五（現行法改為千分之十）稅率課徵
        地價稅；至眷屬宿舍用地，核與直接供工廠使用土地無
        關，仍應按一般用地之地價稅稅率課徵」之規定，系爭
        土地縱係供工廠員工之停車場使用，惟並非在原告工廠
        登記範圍內之土地，亦為原告所不爭執，即非屬前揭土
        地稅法施行細則第14條第1項第1款規定：「土地所有權
        人，申請適用本法第18條特別稅率計徵地價稅者，應填
        具申請書，並依左列規定，向主管稽徵機關申請核定之
        ：一、工業用地：應檢附工業主管機關核准之使用計畫
        圖書或工廠設立許可證及建造執照等文件。其已開工生
        產者，應檢附工廠登記證。．．．核定按本法第18條特
        別稅率計徵地價稅之土地，有左列情形之一者，應由土
        地所有權人申報改按一般用地稅率計徵地價稅．．．二
        、停工或停止使用逾一年者。．．．前項第2款停工或
        停止使用逾一年之土地，如屬工業用地，其在工廠登記
        證未被工業主管機關註銷，且未變更供其他使用前，仍
        繼續按特別稅率計徵地價稅」之「工業或工廠使用範圍
        內之土地」，自無前揭工業用地特別稅率之適用，仍應
        按一般用地稅率核課地價稅。被告復查決定予以駁回，
        揆諸前揭法條及財政部函（令）釋規定，並無不合，訴
        願決定遞予維持，亦無違誤。
　　理  由
一、按：
  (一)土地稅法第18條第1項第1款規定：「供左列事業直接使用之
    土地，按千分之十計徵地價稅。但未按目的事業主管機關核
    定規劃使用者，不適用之：一、工業用地、礦業用地」，第
    41條規定：「依第17條及第18條規定，得適用特別稅率之用
    地，土地所有權人應於每年（期）地價稅開徵40日前提出申
    請，逾期申請者，自申請之次年期開始適用。前已核定而用
    途未變更者，以後免再申請。適用特別稅率之原因、事實消
    滅時，應即向主管稽徵機關申報」，第54條第1項第1款規定
    ：「納稅義務人藉變更、隱匿地目等則或於減免地價稅或田
    賦之原因、事實消滅時，未向主管稽徵機關申報者，依左列
    規定辦理：一、逃稅或減輕稅賦者，除追補應納部分外，處
    短匿稅額或賦額三倍之罰鍰。」
  (二)土地稅法施行細則第13條第1項第1款規定：「依本法第18條
    第1項特別稅率計徵地價稅之土地，指左列各款土地經按目
    的事業主管機關核定規劃使用者：一、工業用地：為依區域
    計畫法或都市計畫法劃定之工業區或依其他法律規定之工業
    用地，及工業主管機關核准工業或工廠使用範圍內之土地」
    ，第14條規定：「土地所有權人，申請適用本法第18條特別
    稅率計徵地價稅者，應填具申請書，並依左列規定，向主管
    稽徵機關申請核定之：一、工業用地：應檢附工業主管機關
    核准之使用計畫圖書或工廠設立許可證及建造執照等文件。
    其已開工生產者，應檢附工廠登記證。．．．」
  (三)財政部91年7月31日台財稅字第0910453050號函釋「工廠管
    理輔導法於90年3月14日公布施行，為因應工廠登記制度之
    變革，申請適用工業用地稅率課徵地價稅及合法登記工廠減
    半徵收房屋稅之案件，應依下列規定辦理…」，其第1點為
    「依土地稅法第18條第1項第1款規定，工業用地按千分之十
    課徵地價稅，上開規定係以辦理工廠登記之廠房用地為適用
    對象，亦即以製造業為主要對象，工廠管理輔導法實施後，
    工廠登記改以達一定標準者，始需依該法申辦工廠登記。故
    製造業之範圍包括領有工廠登記證之工廠及免辦工廠登記而
    實際從事物品製造、加工行為者。是以，於工業用地或工業
    區內，須設廠從事物品製造、加工者，始可准予適用工業用
    地稅率課徵地價稅，至於是否達申辦工廠登記標準，則非所
    問…」，第4點「工業用地申請按千分之十稅率課徵地價稅
    或合法登記之工廠申請減半課徵房屋稅者，各應檢附之證件
    如下：（一）地價稅部分：1.建廠期間：應檢附建造執照（
    建築物用途載明與物品製造、加工有關之用途）及其他相關
    文件。如建廠前依法需先取得工廠設立許可者，應加附工廠
    設立許可。2.建廠完成後：已達申辦工廠登記標準者，應檢
    附工廠登記核准函及工廠登記證；未達申辦工廠登記標準者
    ，應檢附使用執造或其他建築改良物證明文件（文件上用途
    記載與物品製造、加工有關之建築物。)…」
二、緣原告所有臺北市○○區○○段3小段323等九筆地號土地，
    前經人檢舉已非供原申請之工業用途使用，被告所轄內湖分
    處查處結果，認為部分應改一般用地稅率改課，被告有所不
    服，循序申請復查結果為345地號土地之出租部分、462、46
    3地號土地作為停車場使用部分，及711地號土地之部分廠房
    面積，仍應分別自85年起按實際使用情形改按一般用地稅率
    核課地價稅並補徵五年差額地價稅，並按所漏稅額處三倍罰
    鍰，並就90年已發單部分，改按一般用地稅率補徵差額地價
    稅，另828地號土地補徵85年差額地價稅係重複補徵，罰鍰
    亦屬誤算，而核減補徵稅額及罰鍰。原告對該復查結果除有
    利之部分外仍表不服，提起訴願，經訴願決定「原處分關於
    本市○○區○○段3小段711地號土地之核定稅額及462、463
    、711地號土地之罰鍰部分撤銷，由原處分機關於收受決定
    書之次日起60日內另為處分；其餘訴願駁回」。原告續就駁
    回部分不服而起訴，現繫屬於本院以93年度訴字第1993號審
    理。被告所轄內湖分處嗣後接續核課原告所有臺北市○○區
    ○○段3小段323、324、345、345之9、346、347、462、462
    之2、463、463之2、466、711、828及安康段15之7地號等十
    四筆土地92年地價稅額計新臺幣（下同）18,691,875元。原
    告對其中潭美段3小段345、462、463及711地號等四筆土地
    之核定稅額不服，申請復查未獲變更。原告不服，提起訴願
    ，經訴願決定「原處分關於本市○○區○○段3小段711地號
    土地部分撤銷，由原處分機關於收受決定書之次日起60日內
    另為處分；其餘訴願駁回」。原告就駁回部分（即原處分關
    於核課臺北市○○區○○段3小段345、462、463地號土地之
    地價稅部分）不服，而提起本件訴訟。是本件應審究者，為
    被告依前處分改以一般用地稅率核課系爭潭美段3小段345、
    462、463地號土地之地價稅部分，首予指明。
三、茲將兩造攻防主張論述如下：
  (一)關於345地號土地核定稅額部分：
    1.原告主張：(1)該筆土地於85年間經原告申請為被告核准適
      用優惠稅率，此由原告84年及85年地價稅所取得前後兩張
      繳款書，整理如附表1，可以得知84年核准變更前之工業
      用地23,550.53平方公尺，85年核准變更後之工業用地42,
      960.03平方公尺，即按工業用地核課地價稅之土地面積增
      加。又被告所轄內湖分處於85年6月28日曾經派員勘查系
      爭土地，並以85年11月27日北市稽內（二）字第11811-1
      函核准減免，相關流程如附表2。由以上各節，足以推斷
      原告主張申請適用工業用地稅率並經被告核定之情屬實。
      系爭土地既經核准適用工業用地稅率，雖嗣後陸續出租他
      人，惟使用用途未變，相關法令亦未修改，被告無端改以
      一般用地稅率核課，自屬違法。(2)系爭土地改課部分雖經
      出租他人，惟承租人均「按核定規劃使用」，其中承租人
      (甲)南陽公司供作鈑噴廠及交車中心使用部分，即原來核定
      供原告作為塗裝課、熔接課之部分，即無不符合原核定規
      劃使用之情形，另南陽公司作為分公司使用部分，亦經南
      陽公司自行申請工廠登記證；(乙)亞詮公司另轉租予健鼎工
      業有限公司（從事塑膠袋之加工機業務）、華揚塗料有限
      公司（從事油漆倉儲及分裝業務）、宜穩實業有限公司（
      從事PE塑膠膜分裝業務）、大震行興業有限公司（從事冷
      凍車裝修、維修保養業務）、歐克有限公司（陶瓷木製器
      品塑膠金屬玩具之製造加工）、妙鷹實驗農場股份有限公
      司（食品製造業）、嘉油有限公司（汽機車潤滑油等業務
      ）；(丙)樺陽公司（該公司於90年5月5日解散，後出租予億
      達車業股份有限公司）從事機車修理。(丁)異象公司從事通
      信機械器材製造。(戊)日大興公司從事機械之設計製造。以
      上，系爭土地係做加工製造等用途，且(乙)至(戊)承租人之工
      廠規模依90年新公布施行之工廠輔導管理辦法，無需辦理
      工廠登記。依相關函釋，是否按核定規劃使用，與有無辦
      理工廠登記及內部配置如何無關。
    2.經查，關於系爭土地有無在85年間經被告另行核定增加以
      工業用地稅率計稅面積一節，為被告所否認，並抗辯原告
      所指情事，實係被告承辦人於電腦轉錄作業中操作錯誤所
      致，並查無原告所指請准增加以工業用地稅率計稅面積之
      案卷等語。核此項爭點既為兩造所爭執，則關於有此利於
      原告之積極事實，自應由原告負其舉證責任。查原告固以
      附表2述明85年間就其土地地價稅適用稅率之事宜提出申
      請。惟該申准事項，乃針對原告以其所有系爭土地及同小
      段711、828地號土地，部分因屬公共通行之既成道路，於
      85年6月7日向被告提出申請按土地稅減免規則第9條減免
      所為，此稽之原告於本院93年度訴字第1993案件中所提出
      之被告所轄內湖分處85年6月21日北市稽內（二）字第118
      18號函、85年11月27日北市稽內（二）字第11811-1號函
      及內湖分處內部簽辦公文（見該案卷第290-292頁）可明
      。即原告主張85年曾經被告核准者，非與本件爭點有關之
      工業用地稅率事項，此外，原告稱其因辦公處所曾經搬遷
      無法另行提供事證以供審酌，自難信其此部分主張為可採
      。
    3.至系爭土地有無土地稅法第18條第1項但書所指之「未按
      目的事業主管機關核定規劃使用」？此經台北市政府建設
      局函復被告略以：「…說明二、為三陽工業股份有限公司
      座落本市○○區○○路124號之工廠，據貴函稱，該公司
      將部分廠房租予南陽實業股份有限公司作為交車中心（新
      車之檢驗、掛牌、交車）及鈑噴場使用，經查與本局原工
      廠登記內容不符，應辦理工廠變更登記，始符規定」等語
      。依原工廠設立登記規則第3條之規定，工廠設立許可及
      登記之主管機關，在直轄市為市政府建設局；又第5條規
      定申請工廠設立許可，應檢附工廠廠地位置圖、建築物配
      置平面圖及建築物面積計算表；第11條規定工廠經許可設
      立登記後，如廠地或廠房面積有變更，應檢附變更後廠地
      位置圖或建築物配置圖及建築物面積計算表。由上開各規
      定意旨，足認直轄市建設局就工廠之設立有實質審核之職
      權，則關於工業用地上之工廠有無「按目的事業主管機關
      核定規劃使用」，自應以建設局之認定為依據。上開建設
      局函既已述明「該公司將部分廠房租予南陽實業股份有限
      公司作為交車中心（新車之檢驗、掛牌、交車）及鈑噴場
      使用，經查與本局原工廠登記內容不符」，即已說明該等
      使用情形與原核定規劃之情形不同。原告主張該公函只是
      指明應辦理登記，而非指明未按原核定規劃使用云云，尚
      不可採。又系爭土地部分在85年以前即已出租屬南陽公司
      ，嗣後原告再將其他部分陸續出租於亞詮等其他公司，此
      為兩造所不爭執，並有原告90年6月19日提供予被告之出
      租明細表及租約附於原處分卷（紅色卷宗）第37至85頁可
      憑。則被告以系爭土地部分已不符土地稅法第18條第1項
      之規定，以一般土地稅率核課地價稅，自無不當。
    4.原告一再主張承租人使用情形始終符合原核定規劃內容，
      且工廠管理輔導法於90年3月14日公布施行後，工廠不以
      登記為必要，系爭土地之部分承租人所營工廠依法無需登
      記，自不能以未經登記，即指未按原核定規劃使用云云。
      惟查，本件認定悉依目的事業主管機關即上開台北市建設
      局回函而為認定，已說明如前，如原告主張系爭土地應適
      用土地稅法第18條第1項規定計算地價稅，其自應依土地
      稅法第41條、土地稅法施行細則第14條規定於開徵40日前
      提出申請，在工廠管理輔導法所規定無需辦理工廠登記者
      ，即應依財政部91年7月31日台財稅字第0910453050號函
      釋第4點規定，提出申請。其既未踐行申請程序，尚難逕
      自主張適用千分之十之稅率。
    5.至原告引為支持其主張之各項函釋，均不脫應具備「按目
      的事業主管機關核定規劃使用」之要件，如財政部81年8
      月21日台財稅第81030719號函內所稱「…，如經查明仍符
      合工業用地有關規定…」，及財政部86年7月31日台財稅
      第860 435241號函所稱「…但如其確已按目的事業主管機
      關核定規劃之用途使用…」，即各該函釋仍以土地具備「
      按目的事業主管機關核定規劃使用」之要件，始得適用千
      分之十之稅率，附此敘明。
  (二)462、463地號土地之核定稅額部分：
    1.原告主張系爭土地原為工廠位置，經被告以工業用地稅率
      核課地價稅已有幾十年，一直按核定規劃使用，現經挪為
      員工停車場使用，惟與工廠之用途直接相關，依法規意旨
      及相關函釋，應認得依工業用地稅率計稅；況系爭土地早
      經被告核准適用特別稅率，被告焉得率爾變更其核定，陷
      納稅義務人之稅負於不安定之狀態？
    2.經查，系爭土地得否適用特別稅率，仍以其是否合於「按
      目的事業主管機關核定規劃使用」而定。系爭土地目前經
      編為內湖區○○路219巷，係供作原告公司內湖廠之停車
      場，而該新民路219巷並非原申請核定之工廠範圍，此有
      被告於本院93年度訴字第1993號案件中提出之原告內湖廠
      區土地一覽表及配置圖各1件可憑（見該案卷第179、180
      頁）。原告於訴訟中一再主張該筆土地乃在經核定之工廠
      範圍內，並提出系爭345、462、463地號及相鄰週邊土地
      之地籍圖，並以螢光筆將345、462、463地號土地劃為一
      區塊（見本院卷第134頁），其主張該區塊即自始經核准
      規劃使用之範圍云云，惟此地籍圖上繪出之區塊，核與其
      於申請復查前補徵處分時提出91年2月22日復查理由書所
      附工廠配置圖已有不同（見本院93年度訴字第1993號案件
      調閱之訴願卷第149頁），且原告未能提出其自始向建設
      局申請設廠經核定之內容，僅提出自行劃出之區塊以支持
      其主張，實難採據。系爭土地既非在原核定規劃範圍內，
      不論其是否為工業使用所必要之附屬用途，依土地稅法第
      18條規定，即無法適用工業用地稅率核計地價稅。是以，
      本件被告關於此2筆土地，所為補徵5年核課期間不足之稅
      額，自屬合法。
    3.至原告援引最高行政法院89年度判字第699號裁判，其要
      旨略以：「納稅義務人依所得稅法規定辦理結算申報而經
      該管稅捐稽徵機關調查核定之案件，如經法定期間而納稅
      義務人未申請復查或行政爭訟，其查定處分即告確定。嗣
      稽徵機關如發見原處分確有錯誤短徵情事，為維持課稅公
      平原則，並基於公益上之理由，雖非不可自行變更原確定
      之查定處分，而補徵其應徵稅額，然此之所謂發見確有錯
      誤短徵，應係指原處分確定後發見新事實或新課稅資料，
      足資證明原處分確有錯誤短徵情形者而言。如其課稅事實
      資料未變，僅因嗣後法律見解有異，致課稅之標準有異時
      ，按諸中央法規標準法第18條從新從優原則之法理，即不
      得就業經查定確定之案件，憑藉新見解重為較原處分不利
      於當事人之查定處分」。核其意旨乃揭示，稽徵機關於原
      處分確定後如發見原處分確有錯誤短徵情事，自得變更並
      予補徵，惟所謂錯誤短徵不包括因嗣後法律見解變異所致
      者。而本件之補徵處分乃基於處分確定後發現系爭土地非
      在核定規劃範圍內，係屬原課稅處分所憑之事實認定錯誤
      ，而非因法律見解有異所致，故本件與上開最高行政法院
      裁判意旨並無抵觸，併予敘明。
四、綜上所述，本件被告認定系爭345地號等3筆土地原告有爭執
    部分，並無適用特別稅率之原因事實，而以一般稅率核課92
    年度地價稅，即無不合。訴願決定予以維持，亦無不當，原
    告訴請撤銷，自屬無據，應予駁回。
據上論結，本件原告之訴為無理由，爰依行政訴訟法第98條第3
項，判決如主文。
中　  華　  民　  國　    94　 　年　  8　　月 　9　　日
                         第七庭審判長法  官　鄭　小　康
                                     法  官　林　金　本
                                     法  官　李　玉　卿
上為正本係照原本作成。
如不服本判決，應於送達後20日內，向本院提出上訴狀並表明上
訴理由，如於本判決宣示後送達前提起上訴者，應於判決送達後
20日內補提上訴理由書（須按他造人數附繕本）。
中　　華　　民　　國　　  94   　年　　8　　月 　9 　　日
                                     書記官  林  苑  珍
